【裁判字號】    94,簡上,162
【裁判日期】    951228
【裁判案由】    給付工程款
【裁判全文】
臺灣板橋地方法院民事判決             94年度簡上字第162號
上  訴  人  鈞頂有限公司
法定代理人  甲○○
訴訟代理人  乙○○
訴訟代理人  蘇漢祥律師
被上訴人    迅雷通信有限公司
法定代理人  丁○○
訴訟代理人  丙○○
上列當事人間請求給付工程款事件，上訴人對於中華民國94年6
月30日臺灣板橋地方法院板橋簡易庭94年度板簡字第1215 號 第
一審判決提起上訴，經本院於95年12月6 日言詞辯論終結，判決
如下：
    主  文
上訴駁回。
第二審訴訟費用由上訴人負擔。
    事實及理由
壹、被上訴人起訴主張：
  一、訴外人銓展通信有限公司（下簡稱銓展公司）前於民國92
      年間向上訴人完成報價手續承作總機工程、防盜保全監視
      系統工程，嗣訴外人銓展公司因故無法承作，遂由被上訴
      人承接，並追加第3 張報價單，約定工程價款總計新臺幣
      （下同）24萬零500 元，包括總機工程即第1 張報價單9
      萬6,600 元，防盜保全監視系統即第2 張報價單2 萬
      3,000 元，第3 張報價單12萬零900 元。第3 張報價單雖
      無上訴人簽名，惟上訴人寄發予訴外人銓展公司及被上訴
      人之鶯歌郵局第223 號存證信函已自承總機工程總價9萬
      6600元、防盜保全監視系統工程14萬3900元，上訴人所稱
      14萬3900元即為第2 張報價單2 萬3000元加計第3 張報價
      單12萬零900 元，故第3 張報價單之真實性已無庸置疑。
      前揭工程被上訴人均已全部完成，上訴人已給付總機工程
      即第1 張報價單9 萬6600元（未稅），防盜保全監視系統
      中第2 張報價單2 萬3000元（未稅），第3 張報價單上部
      分1 萬7900元，上訴人尚積欠被上訴人工程款計11萬5025
      元，即第3 張報價單12萬零900 元加計5 ﹪營業稅6045元
      為12萬6945元，扣除上訴人已付之1 萬7900元，加計第1
      張報價單營業稅4830元，第2 張報價單營業稅1150 元 共
      1 萬2025元，總計為11萬5025元，被上訴人屢次向上訴人
      催索，均未獲給付，致嚴重損及被上訴人利益。
  二、按承攬人為定作人完成一定之工作時，定作人即負有給付
      報酬之義務，民法第490 條、第505 條第1 項定有明文。
      本件被上訴人已為上訴人完成一定之工作，已如前述，依
      首開說明，上訴人即應給付系爭工程款予被上訴人。而本
      件系爭工程全部或一部雖由訴外人銓展公司承作，惟訴外
      人銓展公司已將其對上訴人之債權即基於承作總機工程、
      防盜保全監視系統合約所生之全部請求權讓予被上訴人，
      有債權讓與協定書在卷可稽，被上訴人於施工時，已將債
      權讓與之事實通知上訴人，為慎重起見，再以本起訴狀繕
      本之送達作為債權讓與之通知，被上訴人依法自得對上訴
      人為本件工程款之請求，爰依債權讓與之法律關係請求上
      訴人給付工程款（原審判命上訴人如數給付，並依職權宣
      告假執行，上訴人不服，提起上訴）。
  三、上訴人於92年9 月訟爭前從未向被上訴人寄達任何瑕疵之
      證明或照片或以電話通知被上訴人，上訴人提出之四紙照
      片上顯示不同之日期，是否係伊自行提供之四具攝影機發
      生故障所致，或係藉由電腦合成之照片，顯有疑問，是上
      訴人提出該4 紙照片，顯不足證明瑕疵之存在。且上訴人
      為生產電子零件之廠商，伊曾提供部分攝影機及自備螢幕
      ，照片有條紋是否上訴人自行操作不當或自行加裝攝影機
      或螢幕發生故障所引起，上訴人迄今仍無法提出有利於己
      之事實，其片面聲稱瑕疵問題，主張解除契約，顯無理由
      。又系爭承攬工程，兩造並未特約驗收標準，上訴人以拍
      攝中畫面解析與倒帶畫面解析不一致為由，爭執謂不符其
      驗收標準云云，亦無可採。
  四、聲明：上訴駁回。
貳、上訴人抗辯：
  一、按承攬人完成工作，應使其具備約定之品質，及無減少或
      滅失價值或不適於通常或約定使用之瑕疵；工作有瑕疵者
      ，定作人得定相當期限，請求承攬人修補之；承攬人不於
      所定期限內修補瑕疵，定作人得解除契約；解除權之行使
      ，應向他方當事人以意思表示為之；契約解除時，當事人
      雙方回復原狀之義務，由他方受領之給付物，應返還之，
      受領之給付為金錢者，應附加自受領時起之利息償還之；
      解除權之行使，不妨害損害賠償之請求，民法第492 條、
      第493 條第1 項、第494 條、第258 條第1 項、第259 條
      第1 款、第2 款、第260 條定有明文。第按債務人於受通
      知時，所得對抗讓與人之事由，皆得以之對抗受讓人，同
      法第299 條第1 項定有明文。
  二、本件訴外人銓展公司所承攬施作之防盜保全監視系統等工
      程，上訴人已於92 年8月29日傳真通知銓展公司工程有如
      下之瑕疵：(1)工程進行至今一直無法符合上訴人之驗收標
      準，且防盜保全監視系統品質不良，從裝設施工到92年7
      月底止，陸續有三台攝影機故障，該故障之監視攝影機並
      非上訴人所提供之舊機。(2)電腦主機解析畫質差異很大，
      拍攝中畫面解析與倒帶畫面解析不一致。(3)92年7 月31日
      防盜保全監視系統又出現問題，上訴人詢問銓展如何處理
      ？銓展迄至92年8 月29日始來電告知將於92年8 月30日拆
      回防盜保全系統。故上訴人先前已多次通知銓展公司修補
      瑕疵，銓展公司均未修繕，工程迄今仍未驗收，上訴人復
      於92年9 月8 日以鶯歌郵局存證信函第223 號函通知銓展
      公司，請其取回安裝物品，並將已收受之價金返還上訴人
      ，並賠償其他費用，為銓展公司並未遵辦履行，上訴人復
      於93年1 月28日以北常字第093012801 號律師函通知銓展
      公司及被上訴人解除承攬契約，銓展公司於同年2 月2 日
      收受該律師函，故上訴人對銓展公司，已因解除契約而無
      須支付價金與銓展公司，並得對銓展公司請求返還已收之
      價款及損害賠償。是以上訴人與銓展公司間之承攬契約已
      依法解除在先，銓展公司對於上訴人並無工程款債權存在
      ，縱使其事後將該債權讓與被上訴人，被上訴人對於上訴
      人亦無工程款債權存在，被上訴人之請求權即依法無據。
  三、聲明：(1)原判決廢棄。(2)上開廢棄部分，被上訴人在第一
      審之訴及假執行之聲請均駁回。
參、兩造不爭執之事實：
  一、訴外人銓展公司於92年間向上訴人承攬總機工程及防盜保
      全監視系統工程，約定工程價款（未稅）總計24萬零500
      元，包括總機工程9 萬6,600 元（即起訴狀附第1張報價
      單）、防盜保全監視系統工程14萬3,900 元（即起訴狀附
      第2 張報價單2 萬3,000 元加計第3 張報價單12萬零900
      元），訴外人銓展公司因故無法承作，遂由被上訴人承接
      施作。前揭工程被上訴人均已全部完成，上訴人已給付總
      機工程之工程款9 萬6,60 0元（未稅）及防盜保全監視系
      統中第2 張報價單工程款2 萬3,000 元（未稅），暨第3
      張報價單其中一部分之工程款1 萬7,900 元，總計支付
      13萬7,500 元之工程款，尚積欠工程款11萬5,025 元，即
      第3 張報價單12萬零900 元，加計5 ﹪營業稅6,045 元為
      12萬6,945 元，加計第1 張報價單營業稅4,830 元、第2
      張報價單營業稅1,150元，總計為11萬5,025 元。
  二、訴外人銓展公司業已將其對上訴人之上開工程款債權全部
      讓與被上訴人，並由被上訴人將債權讓與之事實通知上訴
      人。
  三、對於原審言詞辯論期日通知書已合法送達兩造之事實無爭
      執。
肆、本件之爭點闕為：(一)就被上訴人起訴主張之第三張報價單工
    程（即追加工程），兩造間有無承攬關係存在？(二)被上訴人
    抗辯防盜保全監視系統有下列之瑕疵，並主張解除契約有無
    理由：(1)工程是否無法符合驗收標準？(2)至92年7 月底是否
    陸續有三台攝影機故障？(3)拍攝中畫面解析與倒帶畫面解析
    是否不一致？(4)92年7 月31日保全系統是否又出現問題？茲
    論述如下：
  一、就被上訴人起訴主張之第三張報價單工程（即追加工程）
      ，兩造間有無承攬關係存在？
      查上訴人雖辯稱第三張報價單之承攬關係存在上訴人與訴
      外人銓展公司之間等語；惟查訴外人銓展公司已將其與上
      訴人間之工程款債權全部讓與被上訴人，並由被上訴人將
      債權讓與之事實通知上訴人之事實，為兩造所不爭執，是
      第三張報價單之承攬關係，縱認係存在上訴人與銓展公司
      之間，被上訴人基於債權讓與之法律關係，亦得向上訴人
      請求給付工程款，故就第三張報價單工程，兩造間有無承
      攬關係存在，本院即無庸加以審酌。
  二、被上訴人抗辯防盜保全監視系統有下列之瑕疵，並主張解
      除契約有無理由：(1)工程是否無法符合驗收標準？(2)至92
      年7 月底是否陸續有三台攝影機故障？(3)拍攝中畫面解析
      與倒帶畫面解析是否不一致？(4)92年7 月31日保全系統是
      否又出現問題？
  （一）按當事人主張有利於己之事實者，就其事實有舉證之責
        任，民事訴訟法第277 條定有明文。本件上訴人主張訴
        外人銓展公司承攬施作之防盜保全監視系統有如上所述
        之瑕疵等語，為被上訴人所否認，則上訴人就上開瑕疵
        存在之有利於己之積極事實，即應負舉證證明之責任。
  （二）上訴人雖主張系爭工程之監視系統拍攝中畫面解析與倒
        帶畫面解析不一致，不符驗收標準云云，然此為被上訴
        人所否認，並辯稱就系爭工程並無特約驗收標準等語。
        查上訴人並未提出任何證據證明上訴人與銓展公司就系
        爭監視系統工程曾約定拍攝中畫面解析應與倒帶畫面解
        析一致之驗收標準，上訴人片面主張監視系統拍攝中畫
        面解析與倒帶畫面解析不一致，故系爭工程不符合驗收
        標準云云，即無足採。
  （三）上訴人雖又主張至92年7 月底陸續有三台攝影機故障，
        92年7 月31日保全系統又出現問題云云，並提出照片四
        張為證。然查上訴人提出之報價單記載系爭防盜保全監
        視系統工程其中四組彩色攝影機及電漿監視器一台由客
        戶（即上訴人）提供（參見本院卷25頁、27 頁） ，上
        訴人對此亦自認不爭執（參見本院卷130 頁筆錄），則
        被上訴人抗辯稱上訴人提出拍攝畫面有瑕疵之照片四張
        ，是否出自銓展公司所裝設之攝影機所拍攝？或係因上
        訴人提供之監視螢幕有瑕疵所致等語，非無可採。上訴
        人徒以所提出之四紙照片，主張銓展承攬施作之工程有
        瑕疵云云，尚難遽採。
  （四）此外上訴人並未提出其他證據證明訴外人銓展公司承攬
        施作之系爭防盜保全監視系統工程有何瑕疵存在。且查
        上訴人所主張監視系統拍攝中畫面解析與倒帶畫面解析
        不一致，或監視系統畫面有條紋等情，並不甚妨礙監視
        系統之通常效用，其瑕疵情形，尚難謂重大，上訴人據
        此逕行主張解除契約，亦難謂合法。故上訴人於93年1
        月28日以北常字第093012801 號律師函通知銓展公司及
        被上訴人解除系爭承攬契約云云，不生契約解除之效力
        。
  （五）從而上訴人抗辯系爭承攬契約業經合法解除，訴外人銓
        展公司對於上訴人已無工程款債權存在，縱其事後將該
        債權讓與被上訴人，被上訴人亦不得請求上訴人給付工
        程款云云，為無理由。被上訴人依債權讓與之法律關係
        請求上訴人給付工程款11萬5,025 元，及自起訴狀繕本
        送達翌日起至清償日止，按年息百分之5 計算之利息，
        並無不合，應予准許。原審判命上訴人如數給付該金額
        及遲延利息，並依職權宣告假執行，並無不合。上訴意
        旨指摘原判決不當，求予廢棄改判，為無理由，應予駁
        回其上訴。
  （六）本件事證已臻明確，兩造其餘主張陳述及所提之證據，
        均毋庸再予審酌，附此敘明。
伍、結論：本件上訴為無理由，依民事訴訟法第436 條之1 第3
    項、第449 條第1 項、第78條，判決如主文。
中    華    民    國    95    年    12    月    28    日
                  民事第三庭    審判長法  官  朱耀平
                                      法  官  邱育佩
                                      法  官  許月珍
以上正本證明與原本無異
本判決不得上訴。
中    華    民    國    95    年    12    月    28    日
                                      書記官  劉昌明


司法院資訊處製作；財團法人民間司法改革基金會備份。
